臺灣高等法院臺中分院刑事判決　　　　96年度上訴字第2158號
上　訴　人　臺灣苗栗地方法院檢察署檢察官
上　訴　人
即　被　告　丙○○
上列上訴人因被告偽證案件，不服臺灣苗栗地方法院96年度訴字
第209號中華民國96年3月20日第一審判決（起訴案號：臺灣苗栗
地方法院檢察署96年度偵字第1232號），提起上訴，本院判決如
下：
    主  文
原判決撤銷。
丙○○無罪。
    理  由
一、公訴意旨略以：丙○○明知其曾於附表所示之時間，由乙○
    ○撥打其所申設之行動電話號碼0000000000號，約定以附表
    所示之數量、代價， 向乙○○表示要購買第1級毒品海洛因
    及第2級毒品安非他命，2人旋即在附表所示之地點交易，而
    此事實，業據丙○○於93 年11月10日、 同月30日於苗栗縣
    警察局刑警隊詢問時詳述明確。嗣因臺灣苗栗地方法院審理
    95年度重訴字第1號乙○○連續販賣毒品案件， 丙○○受傳
    喚出庭作證時，明知乙○○連續販賣第1級毒品海洛因及第2
    級毒品安非他命供其施用乙情為事實，亦明知具結作證之證
    人，依法有據實陳述之義務，不得為匿飾增減之虛偽陳述，
    竟為迴護乙○○，害怕自己有事，而基於偽證之犯意，於95
    年9月13日15時50分許，在該院刑事第2法庭公開審判，接受
    證人之交互詰問時，於陳述前經承審法官諭知具結之義務及
    偽證之處罰後，就案情有重要關係之事項供前具結作證，而
    為虛偽陳述，證稱：渠所吸食之海洛因、安非他命，係在電
    動遊戲場向不知名之人購買，並未曾向乙○○購買海洛因、
    安非他命。渠於93年11 月10日，接受警察訊問時， 是警察
    要求渠指認彭羅進，順便指認乙○○，因渠與乙○○有賭債
    糾紛，曾為乙○○修理，且乙○○打電話騷擾渠之女友，因
    一時氣憤，即答應警察指認乙○○，可是根本沒有這回事等
    語。但渠復證稱 ：93年11 月10日警詢筆錄係2、3位刑警隊
    之警察輪流訊問，其中1位要求渠指認乙○○， 現今已不記
    得該名警察之外型，但警察並未以威脅之口吻，亦無毆打渠
    。渠在苗栗縣頭份鎮○○路之友人住處及渠所開設之汽車修
    理廠，賭輸乙○○很多錢，積欠約3至5萬元之賭債，乙○○
    一直打電話給渠女友要錢，但無不禮貌之行為。渠於93年11
    月30日接受警察訊問時，仍是故意陷害乙○○，指認乙○○
    販賣毒品給渠，但已忘記警察有無要求渠指認乙○○，然可
    記得製作此份筆錄時，警察並未毆打、威脅渠，有關賭債之
    部分，並無證據可證明等語，雖丙○○之上述虛偽證詞終不
    被法院所採取， 並於95年度重訴字第1號判決書中敘明認屬
    虛偽之理由，但已足使臺灣苗栗地方法院該案承審法官陷於
    錯誤，而生影響乙○○販賣毒品案件裁判結果之危險，因認
    被告上開供証，涉有偽証之罪嫌云云。
二、惟查乙○○涉犯連續販賣第1級毒品海洛因及第2級毒品安非
    他命犯行，雖由台灣苗栗地方法院檢察署檢察官於民國94年
    12月11日，以94年度偵緝字第174號等提起公訴， 而經臺灣
    苗栗地方法院於95年9月27日，以95年度重訴字第1號分別判
    處有期徒刑7年6月，併科罰金新臺幣 ( 下同)80,000 元 、
    有期徒刑5年，併科罰金60,000元， 惟乙○○不服地院該判
    決向本院提起上訴，而由本院95年度上訴字第2917號審理後
    ，認關於販賣第一、二級毒品予丙○○之部分，基於下述理
    由，認公訴人就乙○○販賣毒品於被告丙○○，所舉證據既
    不足以證明乙○○之犯行，而為撤銷原審之判決，改為無罪
    之諭知判決在案，有該判決書可稽，其判決理由以：
  (1)證人丙○○於原審法院95年9月13日審理時證稱：「（問 ：
    你在民國九十三年十一月有沒有吸食安非他命、海洛因？）
    答：有」「（問：兩種都有吸食？）答：是的」「安非他命
    大概兩、三天吸食一次，海洛因大概差不多三天左右吸食一
    次」「（問：你吸食安非他命的數量一次的用量？）答：不
    多，大概一兩的安非他命吸食會超過一個月」「（問：你認
    識被告乙○○嗎？）答：認識」「（問：你安非他命、海洛
    因的來源？）答：去電動遊戲場買的」「（問：有跟被告乙
    ○○買過安非他命、海洛因嗎？）答：沒有」「我製作該份
    （警詢）筆錄時，警察要我指認彭羅進，順便指認乙○○，
    因為當時我與乙○○有賭債糾紛，且我曾經被乙○○修理過
    ，乙○○又有打電話去騷擾我女朋友，所以我當時就很氣憤
    ，我就答應警察說要指認乙○○說有賣毒品給我，可是根本
    沒有這回事，我都是順著警察的意思製作筆錄」「（問：你
    的意思是否就是說你從來沒有跟乙○○買過毒品？）答：沒
    有」「（問：所以依照你剛才所說，你是明知你沒有跟乙○
    ○購買毒品，還在警訊筆錄裡面故意陷害乙○○說你有跟他
    買，是否如此？）答：是的」「（問：你是否知道販賣毒品
    是很重的罪名？）答：我知道」「（問：既然知道，你只是
    為了賭債糾紛就故意陷害乙○○？）答：因為乙○○也有打
    電話騷擾我女朋友，我當時很氣憤」「（問：你欠乙○○多
    少賭債？）答：三到五萬左右」「（問：乙○○怎麼騷擾你
    女朋友？）答：乙○○一直打電話去跟我女朋友要錢」「（
    問：你就故意陷害乙○○？）答：是的」等語。是依證人丙
    ○○於法院審理中之證述，另案被告乙○○並未販賣第一、
    二級毒品予證人之犯行。
  (2)證人A2於93年11月11日檢察官偵查時固結証供稱「（問：提
    示93年11月10日警詢筆錄，是否實在？）答：實在」「（問
    ：你在該筆錄中陳述你的朋友丙○○向彭羅進、乙○○購買
    毒品的部分是否實在？）答：實在」「（問：乙○○部分？
    ）答：從8月開始每隔10天就會跟他交易1次， 最後1次就是
    丙○○昨天被刑警隊抓去扣案的安非他命及海洛因」「（問
    ：他們聯絡交易毒品的方式？）答：都是他們主動跟丙○○
    聯絡有無要貨，丙○○如果要貨的話，他們就會送到店裡來
    。我在警局以前所講的0000000000及0000000000是乙○○以
    前的電話，他們換電話的頻率很高，他們是打丙○○000000
    0000的電話」云云。然查：關於被告丙○○前開關於指證另
    案被告彭羅進販賣毒品部分，業據本院95年度上訴字第2234
    號判決無罪，並經本院就該被告丙○○所涉偽證罪嫌移送偵
    辦，有該案判決書附卷可查。
  (3)且查，被告丙○○於其遭查獲犯毒品危害防制條例第10條施
    用第一、二級毒品罪，客觀上，其自有動機藉捏造其所持有
    之毒品來源，以尋求同條例第17條之減刑之可能，自無從依
    該供証為認定另案被告乙○○有罪之惟一證據，應有其他證
    據加以補強，始得為乙○○不利之認定。
  (4)被告丙○○於原審審理時雖有出庭，惟竟於無正當理由之情
    形下，拒絕證言；被告丙○○既於警偵訊時為不利於乙○○
    之證言，惟竟無法於審理時，於接受保護之狀態下，接受交
    互詰問或與乙○○對質，則其原先所為不利於乙○○之證述
    ，是否可信即有質疑之空間。
  (5)況證人丙○○於原審審理時，就其施用毒品之數量陳稱：「
    安非他命大概兩、三天吸食一次，海洛因大概差不多三天左
    右吸食一次」「大概一兩安非他命吸食會超過一個月」等語
    ，已見前述，則依丙○○之施用毒品習慣，焉有可能每隔十
    天即向乙○○購買一錢之海洛因與一兩之安非他命？且丙○
    ○於原審稱伊年收入月30萬，以其月收入２萬５千元之財力
    又焉有可能每隔十天便花4萬8千元至5萬元之金額向乙○○
    購毒？
  (6)就一般事理言之，乙○○若確有販賣海洛因或安非他命予丙
    ○○，衡情應持有大量海洛因與安非他命粉末，以及販毒相
    關物品如電子秤或夾鍊袋等物，惟據警方搜索扣押筆錄顯示
    ，並未於乙○○住處扣得任何與販毒相關之物品，是乙○○
    是否確有販賣毒品予丙○○之犯行，尚乏積極證據足資證明
    。
三、又本院上開95年度上訴字第2917號判決，並經最高法院96年
    度台上字第3854號判決，駁回檢察官之上訴，而維持該無罪
    判決確定在案，亦有該判決書可稽。綜上所述，被告丙○○
    於上開原審之結証所供內容，尚難認有何虛偽不實，要無遽
    律被告以偽証之犯行，自應為無罪之諭知，原審未查，遽為
    被告有罪之判決，尚有未洽，應予撤銷改判，為被告無罪之
    判決。
四、至被告丙○○前開偵查中結證所供，關於另案被告乙○○等
    販賣毒品部分，是否涉偽證罪嫌，應另行由檢察官偵辦，併
    為敘明。
據上論結，應依刑事訴訟法第三百六十九條第一項前段、第三百
六十四條、第三百零一條第一項，判決如主文。
本案經檢察官甲○○到庭執行職務。
中　　華　　民　　國　　96　　 年　　9　　月　 　4　　日
            刑事第二庭    審判長法　官  李  璋  鵬
                                法　官  胡  森  田
                                法　官  蕭  錦  鍾
上列正本證明與原本無異。
如不服本判決應於收受本判決後10日內向本院提出上訴書狀，其
未敘述上訴理由者，並得於提起上訴後10日內向本院補提理由書
狀（均須按他造當事人之人數附繕本）「切勿逕送上級法院」。
                                書記官  蕭  訓  慧
中　　華　　民　　國　　96　　 年　　9　　月　 　5　　日
附表：
 ┌────────┬─────────┬─────────┬────────┐
 │                │                  │毒品種類、數量及金│聯絡方式        │
 │     時間       │      地點        │額（新臺幣)       │                │
 │                │                  │                  │                │
 ├────────┼─────────┼─────────┼────────┤
 │93年11月7日     │苗栗縣頭份鎮○○路│安非他命3小包，共1│                │
 │                │之振群汽車修理廠  │萬5千元；海洛因2小│                │
 │                │                  │包，共4千元。     │                │
 │                │                  │                  │                │
 ├────────┼─────────┼─────────┤                │
 │93年11月17 日   │苗栗縣頭份鎮後庄里│安非他命1兩，2萬5 │                │
 │                │中央路前之「思夢樂│千元。            │                │
 │                │大賣場前」        │                  │                │
 │                │                  │                  │                │
 ├────────┼─────────┼─────────┤                │
 │93年11月28 日凌 │同上振群修車廠    │安非他命2公克，2  │                │
 │晨4時許         │                  │千元。            │乙○○撥打被告持│
 │                │                  │                  │用之0000000000號│
 ├────────┼─────────┼─────────┤行動電話後，再約│
 │其餘自93 年8月間│同上振群修車廠    │每次購買海洛因1 兩│定至上開地點交易│
 │起，至同年11 月 │                  │，至少1萬8千元；安│                │
 │間止            │                  │非他命1兩至少2萬元│                │
 │                │                  │。                │                │
 │                │                  │至少共9次（每10 天│                │
 │                │                  │1次，扣除上述3 次 │                │
 │                │                  │)。               │                │
 └────────┴─────────┴─────────┴────────┘
